最　高　行　政　法　院　裁　定
　　　　　　　　　　　　　94年度裁字第00828號
上　訴　人　乙○○
被 上訴 人　經濟部
代　表　人　甲○○
上列當事人間因公司法事件，上訴人對於中華民國92年12月31日
臺北高等行政法院92年度簡字第609號判決，提起上訴，本院裁
定如下：
　　主  文
上訴駁回。
上訴審訴訟費用由上訴人負擔。
　　理  由
按對於適用簡易程序之裁判提起上訴或抗告，須經本院許可，且
該許可以訴訟事件所涉及之法律見解具有原則性者為限。行政訴
訟法第235條定有明文。次按「本法所稱主管機關，在中央為經
濟部。」、「本法所稱公司負責人，在有限公司、股份有限公司
為董事。」、「公司每屆營業年度終了，應將營業報告書、資產
負債表、主要財產之財產目錄、損益表、股東權益變動表、現金
流量表及盈餘分配或虧損撥補之議案，提請股東同意或股東會承
認。」、「第一項書表，主管機關得隨時派員查核或令其限期申
報；其辦法，由中央主管機關定之。」、「公司負責人．．．妨
礙、拒絕前項查核或逾期不申報時，各處新臺幣9千元以上6萬元
以下罰鍰。」亦分別為行為時公司法第5條第1項前段、第8條第1
項後段、第20條第1項、第4項、第5項中段所明定。而本件上訴
人為海星電子股份有限公司（下稱海星電子公司）之董事，該公
司逾期未申報民國89年度決算書表，違反公司法第20條第4項規
定，被上訴人依同法條第五項規定，處上訴人及其他董事各新台
幣（下同）2萬元罰鍰。上訴人不服，提起訴願，亦遭決定駁回
，遂提起本件訴訟。原審法院則略以：經查被上訴人因海星電子
公司遷址不明，無法送達文書，乃本於中央主管機關職權，依行
為時公司法第20條第4項規定，函請上訴人在內之海星電子公司
各董事轉知海星電子公司，請該公司於同年月15日前申報該公司
89年度決算書表，惟該公司於91年11月28日僅檢送89年度股東常
會議事錄及所得稅申報書等文件，並請准予延期補件，被上訴人
認上開文件非為89年度決算書表，再函請各董事轉知海星電子公
司於92年1月3日申報89年度決算書表，然海星電子公司逾期仍未
申報。故被上訴人審認上訴人為該公司之董事，依公司法第8條
第1項後段規定為該公司之負責人，因海星電子公司逾期未提出
該公司89年決算書表，乃裁處上訴人在內之各董事二萬元罰鍰，
依法並無不合，上訴人主張其僅係海星電子公司之董事，並未擔
任董事長職務，即非該公司負責人，被上訴人不可對其裁罰云云
，顯有誤解，尚不足採。因而依簡易程序判決駁回上訴人之訴。
本院經核原判決並無違誤。茲上訴意旨仍執詞略謂依公司法第20
條第5項規定，其處罰對象為公司負責人，而前開所指負責人，
當然係指公司之法定代理人，亦即指有權代表公司，於每屆會計
年度終了應將書表提請股東常會確認及經會計師查核簽証之董事
長。本件上訴人雖係海星電子公司之董事之一，惟上訴人既未參
與公司決算書表之申報事務，亦非董事長，則對於決算書表申報
之有無，上訴人並非應負責之人，依公司法規定，被上訴人自不
可對上訴人為處罰，原判決認為被上訴人有權處罰上訴人及其他
董事，顯已違背一事不二罰，而有不適用法則之當然違法等語。
本院經核上訴論旨，旨在以其對法律上見解之歧異，指摘原審判
決不當，然並無所涉及之法律見解具有原則性，揆之首揭規定，
其上訴即不應許可，應予駁回。
依行政訴訟法第249條第1項前段、第104條、民事訴訟法第95條
、第78條，裁定如主文。
中    華    民    國    94    年    5    月    12     日
                  第四庭審判長法  官　徐　樹　海
                              法  官　高　啟　燦
                              法  官　吳　錦　龍
                              法  官　黃　合　文
                              法  官　林  茂  權
以  上  正  本  證  明  與  原  本  無  異
中    華    民    國    94    年    5    月    12     日
　　　　　　　　　　　　　　　書記官　王　褔　瀛
